臺灣高雄地方法院刑事判決　　　　　　　95年度易字第2586號
　　公　訴　人　臺灣高雄地方法院檢察署檢察官
　　被　　　告　己○○
　　　　　　　　戊○○
　　上 1　人
　　選任辯護人　邱超偉律師
　　　　　　　　石繼志律師
上列被告等因傷害案件，經檢察官提起公訴（95年度偵字第9042
、11676 號），本院判決如下：
    主  文
己○○、戊○○均犯傷害罪，各處拘役肆拾日，如易科罰金，均
以銀元佰元即新臺幣玖佰元折算壹日。各減為拘役貳拾日，如
易科罰金，均以銀元佰元即新臺幣玖佰元折算壹日。
    事  實
一、己○○與戊○○前因金錢糾紛而生爭執，竟於民國95年3 月
    29日約23時50分許，在丁○○位在高雄市○○區○○路566
    號住處內（下稱丁○○住處），各別基於傷害人身體之犯意
    ，徒手互毆，分致己○○受有右臉腫傷、右手挫傷及瘀傷等
    傷害，戊○○受有左眼挫傷、臉部多處瘀傷各約3 ×1 公分
    、1 ×1 公分及1 ×1 公分、下唇內部撕裂傷約1 ×1 公分
    、右肩挫傷瘀血各約12×7 公分、6 ×3 公分、右手多處瘀
    傷各約6 ×5 公分、3 ×3 公分、1 ×1 公分、4 ×1 公分
    及1 ×2 公分、左手多處瘀傷各為2 ×1 公分及2 ×1 公分
    、左手大拇指指甲挫傷、右側背部挫傷約6 ×5 公分等傷害
    。
二、案經戊○○、己○○分別訴由高雄市政府警察局小港分局報
    請臺灣高雄地方法院檢察署偵查起訴。
    理  由
壹、證據能力方面
一、按被告以外之人於審判外之陳述，雖不符前4 條之規定，而
    經當事人於審判程序同意作為證據，法院審酌該言詞陳述或
    書面陳述作成時之情況，認為適當者，亦得為證據。當事人
    、代理人或辯護人於法院調查證據時，知有第159 條第1項
    不得為證據之情形，而未於言詞辯論終結前聲明異議者，視
    為有前項之同意，刑事訴訟法第159 條之5 定有明文。立法
    意旨在於傳聞證據未經當事人之反對詰問予以核實，原則上
    先予排除，惟若當事人已放棄詰問或未聲明異議，基於證據
    資料愈豐富，愈有助於真實發現之理念，且強化言詞辯論主
    義，法院自可承認該傳聞證據例外擁有證據能力。經查，證
    人乙○○於警詢之證述，業經被告己○○同意作為證據（見
    本院卷第19頁），被告戊○○及其辯護人不同意作為證據（
    見本院卷第19頁），依上開說明，證人乙○○之警詢證述對
    被告己○○部分得為證據，對被告戊○○部分不得為證據。
二、按被告以外之人於偵查中向檢察官所為陳述，除顯有不可信
    之情況者外，得為證據，刑事訴訟法第159 條之1 第2 項定
    有明文。蓋因檢察官與法官同為司法官署，且檢察官代表國
    家偵查犯罪，依法有訊問被告、證人及鑑定人之權力，且須
    對被告有利、不利之情形均應注意，況徵諸實務運作，檢察
    官實施刑事偵查程序，亦能恪遵法定程序之要求，不致有違
    法取證情事且可信度極高，是被告以外之人前於偵查中已具
    結而為證述，除反對該項供述得具有證據能力之一方，已釋
    明「顯有不可信之情況」之理由外，不宜以該證人未能於審
    判中接受他造之反對詰問為由，即遽指該證人於偵查中之陳
    述不具證據能力，方符前揭法條之立法意旨。是證人甲○○
    、丁○○、楊壬錕於偵查中之證述業經具結，依上開說明，
    得為證據。
三、按被告以外之人於審判外向法官所為之陳述，得為證據，刑
    事訴訟法第159 條之1 第1 項定有明文，證人乙○○於95年
    度聲羈字第331 號案件審理中，於法官面前所為之陳述，雖
    未具結，然依上開說明，得為證據。
貳、實體方面
一、訊據被告己○○坦承對告訴人戊○○之傷害犯行，被告戊○○固坦承有於95年3 月29日23時50分許與告訴人己○○在張
    中立住處，惟矢口否認有何傷害犯行，辯稱：沒有出手毆打
    告訴人己○○云云。經查：
（一）被告己○○、戊○○因金錢糾紛於95年3 月29日約23時50
      分許，在丁○○住處互毆，因而致己○○受有右臉腫傷、
      右手挫傷及瘀傷等傷害，致戊○○受有左眼挫傷、臉部多
      處瘀傷各約3 ×1 公分、1 ×1 公分及1 ×1 公分、下唇
      內部撕裂傷約1 ×1 公分、右肩挫傷瘀血各約12×7 公分
      、6 ×3 公分、右手多處瘀傷各約6 ×5 公分、3 ×3 公
      分、1 ×1 公分、4 ×1 公分及1 ×2 公分、左手多處瘀
      傷各為2 ×1 公分及2 ×1 公分、左手大拇指指甲挫傷、
      右側背部挫傷約6 ×5 公分等傷害之事實，業經證人即己○○女友乙○○於本院審理中結證稱：95年3 月29日我有
      遇到己○○、戊○○，當日晚上11點多在高雄市○○區○○路附近丁○○家裡，因為己○○與戊○○有金錢糾紛，
      他們2 人本來合夥，後來戊○○把錢捲走，又避不見面，
      我和己○○因為心情不好，想去戊○○帶我們去過的地方
      ，想找找看戊○○是否在那裡，我們到丁○○家後，己○○發現戊○○的車子停在外面，己○○就先進去要找戊○○，我走進去時發現戊○○、己○○打在一起，我當時很
      害怕，我問戊○○說「你對得起自己的良心嗎？」，然後
      我就跑到外面，當時在場我只有看到丁○○，沒有注意有
      無其他人等語（見本院96年7 月31日審判筆錄第3 頁），
      於本院羈押訊問中陳述：95年3 月29日沒有押戊○○，我
      跟己○○及其他2 個人在丁○○住處遇到戊○○，己○○
      和戊○○在打架，我就衝到外面打電話給己○○的爸爸等
      語（見本院95年度聲羈字第331 號卷第6 頁）；證人丁○○於本院審理中結證稱：95年3 月29日我有遇到己○○、
      戊○○，當天我跟戊○○聯絡要見面談客戶的事情，是生
      意上的事情。戊○○當天晚上將近11點才到我公司，在高
      雄市○○區○○路566 號，當天我們有大約談一下客戶的
      事情，我們在泡茶過程中，己○○1 個人走進來，己○○
      看到戊○○時，他很生氣，問他說為何聯絡都避不見面，
      然後他們就講到錢的問題，己○○就很生氣，語氣上有點
      衝突，己○○就衝上去，2 個人就扭打在一起，現場泡茶
      地方狹小，我要去勸架來不及，他們打在一起沒多久，甲○○就進來，甲○○就去把他們拉開，好像乙○○有進來
      站在後面罵戊○○，乙○○沒有參與打戊○○，因為那邊
      是桌角及辦公桌，地方很小，不可能擠3 個人等語（見本
      院96年7 月31日審判筆錄第9 、10頁），於偵查中結證稱
      ：我認識戊○○、己○○，我跟戊○○認識2 、3 年比較
      熟，己○○是戊○○貸款公司的員工，95年3 月29日有在
      高雄市○○區○○路566 號住處1 樓遇到戊○○、己○○
      ，當晚11點左右，戊○○到我公司談客戶案件，談約10多
      分鐘，我看到己○○1 個人進來我公司，己○○問戊○○
      為何都不接電話也不回電話，戊○○沒有回答什麼，他們
      2 個人就打起來，我不知道他們有何糾紛，我叫他們有什
      麼事情應該坐下來談，後來乙○○有進來屋內，乙○○也
      是罵戊○○，過5 分鐘後我朋友「榮仔」剛好進來要找我
      泡茶，見他們在打架就過去勸架，「榮仔」有把他們分開
      ，之後我們瞭解他們打架原因是己○○的錢被戊○○騙走
      ，當時戊○○承認有錢的糾紛等語（見95年度偵字第9042
      號卷第61、62頁）；證人甲○○於本院審理中結證稱：我
      先認識戊○○。戊○○幫我辦貸款而認識。己○○是跟戊○○在一起而認識。我跟己○○無生意往來，平常也無聯
      絡，95年3 月29日我有遇到他們2 個，當時我要去找丁○○泡茶，我去的時候就看到戊○○、己○○在裡面打架。
      （問：還有誰參與打架？）沒有等語（見本院96年7 月31
      日審判筆錄第16頁），於偵查中結證稱：我去年先認識戊○○，後來才認識己○○，業務上我跟戊○○接觸比較多
      ，95年3 月29日有跟戊○○、己○○、乙○○見面，我剛
      好經過丁○○公司，我進去時看到戊○○、己○○在吵架
      ，我有上前勸架，現場還有丁○○在場，我一進去就把戊○○、己○○拉開，他們表示是有錢的糾紛，戊○○、己○○2 人都有受傷等語（見95年度偵字第9042號卷第65頁
      ）。證人乙○○、丁○○、甲○○於本院審理中係採隔離
      訊問，渠等先前於本院羈押庭或偵查中之證述亦均係分別
      陳述，所述均與本院審理中之結證內容相符，且綜合比較
      3 人之證述內容均無出入，再者，證人丁○○、甲○○與
      被告戊○○之交情較深，衡諸常情，當無甘冒偽證風險，
      誣指被告戊○○有傷害行為，本院認證人乙○○、丁○○
      、甲○○上開證述應屬可信。此外，復有高雄市立小港醫
      院診斷證明書、建仁醫院診斷證明書各1 份在卷可憑，上
      開事實堪信為真。
（二）綜上所述，本件被告戊○○、己○○互毆之傷害犯行事證
      明確，應依法論科。至於告訴人戊○○指述在高雄縣路竹
      鄉有遭被告己○○毆打乙節，業經證人乙○○、丁○○、
      甲○○於本院審理中均證述：戊○○、己○○在高雄縣路
      竹鄉並無發生毆打情事，戊○○亦未遭其他人毆打等情明
      確（見本院96年7 月31日審判筆錄），故本院認被告戊○○、己○○所涉之傷害犯行之地點僅限於「丁○○住處」
      。而告訴人戊○○告訴被告在高雄縣路竹鄉有妨害自由犯
      行，與被告所犯上開傷害犯行無關，無裁判上一罪或實質
      上一罪之關係，況告訴人告訴被告涉犯妨害自由犯行部分
      ，不在本件起訴範圍之內，故本院就此部分不予審酌，附
      此敘明。
二、按行為後法律有變更者，適用行為時之法律。但行為後之法
    律有利於行為人者，適用最有利於行為人之法律，刑法第2
    條第1 項定有明文。查被告於前開行為後，刑法第33條、第
    41條及第74條業經總統於94年2 月2 日修正公布，並依刑法
    施行法第10條之1 規定自95年7 月1 日施行。另於95年6 月
    14日公布刑法施行法第1 條之1 ，除變更刑法分則編所定罰
    金之貨幣單位為新臺幣外，並分別提高罰金數額為3 倍或30
    倍。職是，本件自應就被告行為前、後相關法律有修正者，
    依前揭規定加以比較適用。茲分別說明如下：
（一）就法定罰金刑最低刑度之變更：
      刑法第277 條第1 項傷害罪之法定刑為3 年以下有期徒刑
      、拘役或銀元1 千元以下罰金，且依修正前刑法第33條第
      5 款規定罰金數額應為銀元1 元以上。惟依刑法施行法第
      1 條之1 規定，修正後之法定刑度應為「3 年以下有期徒
      刑、拘役或新台幣3 萬元以下罰金」，而修正後刑法第33
      條第5 款提高罰金數額為新臺幣1 千元以上，並以百元計
      算之。是以該罪修正後關於有期徒刑、拘役等自由刑雖未
      加以變更，惟就罰金數額下限則予以提高，故修正後之法
      律效果對行為人而言較屬不利，故舊法之規定有利被告戊○○、己○○。
（二）就易科罰金折算標準之變更：
      修正前刑法第41條第1 項前段原規定：「犯最重本刑為5
      年以下有期徒刑以下之刑之罪，而受6 個月以下有期徒刑
      或拘役之宣告，因身體、教育、職業、家庭之關係或其他
      正當事由，執行顯有困難者，得以（銀元）1 元以上3 元
      以下折算一日，易科罰金。」，且被告行為時之易科罰金
      折算標準，依廢止前罰金罰鍰提高標準條例第2 條前段（
      現已刪除）之規定，本係就其原定數額提高為100 倍折算
      1 日，故被告行為時之易科罰金折算標準乃以銀元3 百元
      折算1 日，經折算後應以新台幣9 百元折算1 日。惟修正
      後刑法第41條第1 項前段則改以：「犯最重本刑為5 年以
      下有期徒刑以下之刑之罪，而受6 個月以下有期徒刑或拘
      役之宣告者，得以新台幣1 千元、2 千元或3 千元折算1
      日，易科罰金。」，乃就易科罰金之折算標準予以提高。
      從而比較修正前、後所定之易科罰金折算標準，當以修正
      前之規定較有利於被告戊○○、己○○。
（三）經綜合比較後，本件關於罰金刑、易科罰金之折算標準應
      以舊法之規定有利被告戊○○、己○○。
三、按正當防衛必須對於現在不法之侵害始得為之，侵害業已過
    去，或無從分別何方為不法侵害之互毆行為，均不得主張防
    衛權，而衡之一般社會經驗法則，互毆係屬多數動作構成單
    純一罪而互為攻擊之傷害行為，縱令一方先行出手，而還擊
    之一方在客觀上苟非單純對於現在不法之侵害為必要排除之
    反擊行為，因其本即有傷害之犯意存在，則對其互為攻擊之
    還手反擊行為，自無主張防衛權之餘地，最高法院92年度台
    上字第3039號判決要旨參照。本件被告戊○○、己○○所為
    之互毆行為，依上開說明，均屬傷害行為無訛，被告戊○○
    前揭所辯不足採信。核被告戊○○、己○○所為，均係犯刑
    法第277 條第1 項之傷害罪。爰審酌被告己○○不思以理性
    、合法之途徑溝通解決與告訴人戊○○間之金錢債務糾紛，
    竟以暴力之傷害行為手段，處理其與告訴人戊○○間之金錢
    糾紛，實屬不該，惟被告己○○始終坦承犯行，態度良好，
    且其身為該金錢糾紛之被害人，心有不甘而出手洩憤核屬人
    之常情；被告戊○○否認本件傷害犯行，態度不佳，未有悔
    意，且對於其與告訴人己○○間之金錢糾紛，未能有積極、
    正確方式加以協調、解決，始引起本件傷害行為之發生，另
    考量被告戊○○、己○○所受傷害之情況非屬嚴重之一切情
    狀，各量處如主文所示之刑，並均諭知易科罰金之折算標準
    ，以示儆懲。查被告戊○○、己○○於上開時間所犯傷害犯
    行，均係在96年4 月24日以前，合於減刑條件，均應並予宣
    告減刑如主文所示，並均諭知易科罰金之折算標準，附此敘
    明。
據上論斷，應依刑事訴訟法第299 條第1 項前段，刑法第2 條第
1 項前段、第277 條第1 項、修正前刑法第41條第1 項前段，修
正前罰金罰鍰提高標準條例第1 條、廢止前罰金罰鍰提高標準條
例第2 條，中華民國96年罪犯減刑條例第2 條第1 項第3 款、第
7條 ，判決如主文。
本案經檢察官丙○○到庭執行職務。
中　　華　　民　　國　　96　　年　　8 　　月　　15　　日
                  刑事第二庭  審判長法　官  邱永貴
                                    法  官  楊筑婷
                                    法  官  何佩陵
以上正本證明與原本無異。
如不服本判決，應於判決送達後10日內，向本院提出上訴狀。
中　　華　　民　　國　　96　　年　　8 　　月　　15　　日
　　　　　　　　　　　　　　　　　　書記官  張家瑜
附錄本案論罪科刑法條全文：
中華民國刑法第277條
（普通傷害罪）
傷害人之身體或健康者，處3 年以下有期徒刑、拘役或1 千元以
下罰金。犯前項之罪因而致人於死者，處無期徒刑或7 年以上有
期徒刑；致重傷者，處3 年以上10年以下有期徒刑。
